臺灣高雄地方法院刑事判決　　　　　　　93年度訴字第2667號
公　訴　人　臺灣高雄地方法院檢察署檢察官
被　　　告　丙○○　男　28歲.
選任辯護人　乙○○律師
上列被告因違反槍砲彈藥刀械管制條例案件，經檢察官提起公訴
（93年度偵字第13409號），本院判決如下：
    主  文
丙○○未經許可，持有其他可發射子彈具有殺傷力之改造玩具手
槍，處有期徒刑壹年陸月，併科罰金新臺幣陸萬元，罰金如易服
勞役，以新臺幣玖佰元即銀元參佰元折算壹日。扣案改造之掌心
雷轉輪玩具手槍壹支（槍枝管制編號0000000000號）
沒收之。
    事  實
一、丙○○未經主管機關或中央主管機關內政部許可，不得持有
    可發射子彈具有殺傷力之各式槍砲及彈藥之主要組成零件，
    竟仍於民國91年間某日起，未經許可持有其在高雄市六合夜
    市附近之「允泰玩具店」，以新台幣（下同）2000元或3000
    元之代價，購得可發射子彈具有殺傷力之仿轉輪手槍製造，
    金屬材質槍身，去除槍管及轉輪彈倉內阻鐵改造而成之玩具
    手槍1枝及火藥1包，並將之分別藏放在高雄縣林園鄉○○路
    158之55號住處2樓臥室之梳妝台抽屜內及前址工廠內車床上
    。嗣於93年7月2日下午1時50分許，為警持本院法官核發之
    搜索票，在上址搜索時分別在前揭處所扣得該改造手槍1枝
    、火藥1包而查獲。
二、案經高雄市政府警察局刑事警察大隊移送臺灣高雄地方法院
    檢察署檢察官偵查起訴。
    理  由
壹、有罪部分：
一、訊據被告丙○○固坦承於右開時、地查扣該改造手槍1枝之
    事實，惟矢口否認有何非法持有該改造手槍犯行，辯稱：伊
    在玩具店購得之該枝玩具手槍，本擬作鑰匙圈使用，購買時
    有2個轉輪，1個有阻鐵，另1個則無阻鐵，又查獲的火藥非
    其所有云云。辯護人則為被告辯護稱：辯護人在同家玩具店
    購買同型轉輪玩具手槍經送鑑定結果，認阻鐵未除去，不具
    殺傷力，是扣案之掌心雷玩具手槍阻鐵或可能在拆解時脫落
    ，況該枝手槍既經查扣，阻鐵在何時遭人除去，非無疑問，
    又扣案火藥1包數量甚微，不足以製造子彈，且該火藥非被
    告所有云云。然查：
    （一）該扣案槍枝、火藥係分別在被告上開住處2樓臥室梳
          妝台抽屜內、被告前址工廠車床上查扣之事實，已據
          本件查獲之員警尤啟明到庭證述明確（見本院卷第
          101頁），並經本院當庭勘驗高雄市政府警察局刑警
          大隊員警93年7月2日搜索錄影帶無誤（見94年3月29
          日勘驗筆錄，本院卷第120頁），又該2樓房間係被告
          夫妻之臥室，依前開搜索錄影帶畫面顯示，該臥室之
          佈置及空間，平時應純供被告夫妻使用；而前址工廠
          內之車床，平日僅被告一人使用，業據被告供明在卷
          （見警卷第2頁），是該扣案掌心雷改造手槍、火藥
          均係被告所持有無疑，此外，復有高雄市政府警察局
          刑事警察大隊搜索扣押筆錄及扣押物品目錄表各1份
          、搜索錄影帶1捲附卷可稽，及改造之掌心雷轉輪玩
          具手槍1枝、火藥1包扣案可資佐證。
    （二）次查，扣案改造之掌心雷轉輪玩具手槍1枝（槍枝管
          制編號0000000000號）經送請鑑定結果，認係仿轉輪
          手槍製造之玩具手槍，去除槍管及轉輪彈倉內阻鐵改
          造而成之改造手槍等情，業經內政部警政署刑事警察
          局鑑定屬實，有該局93年7月21日刑鑑字0000000000
          號槍彈鑑定書及所檢具之相片4張附卷足憑（見偵查
          卷第32至34頁），被告前揭所辯，顯係事後卸責之詞
          ，其未經許可持有可發射子彈具有殺傷力之改造手槍
          犯行，洵堪認定。另辯護人聲請再將該扣案手槍及其
          另行購買之同型手槍比對以判別是否具有殺傷力云云
          ，查內政部刑事警察局係臺灣高等法院檢察署依刑事
          訴訟法第198條規定，所指定「槍彈有無殺傷力之鑑
          定」職務之鑑定機關（該署92年6月23日，檢文允字
          第0921000908號函參照），又該鑑定報告已詳述鑑定
          槍枝之基本資料、改造情形、槍枝性能，且附有槍枝
          外觀之照片，並敘明認定該槍枝、子彈有殺傷力之理
          由而記載於鑑定書，是故本院認扣案槍枝是否具殺傷
          力之事實已臻明瞭，無再行調查之必要，併此敘明。
    （三）再查，本件扣案之火藥一包，淨重0.84公克，係含碳
          粉、鎂、硫磺、過氯酸鹽類、硝酸鹽類、硝化纖維、
          硝化甘油等煙火類火藥及雙基發射火藥等成份之物，
          且該碳粉、過氯酸鹽類混合而成之煙火類火藥，遇熱
          、摩擦、撞擊或靜電，均極敏感，如急速加熱或點火
          引發，在密閉容器內　即會爆炸，在地上開放空間則
          產生爆燃之火藥性化學反應，故認具破壞性及殺傷力
          等情，亦有內政部警政署刑事警察局93年7月22日刑
          鑑字第0930142617號鑑定通知書存卷可參（見偵查卷
          第44頁），是依扣案火藥所具備之性質，足供作成爆
          裂物之用，應屬爆裂物主要組成零件，堪予認定。至
          辯護人聲請再將扣案火藥送請鑑定其數量是否足供製
          造子彈，因與被告持有彈藥主要組成零件之待證事實
          無重要關連，自無調查之必要。
二、按被告行為後，槍砲彈藥刀械管制條例於94年1月26日修正
    公布，並於同年月28日生效，廢止第11條，並修訂第8條，
    舊法第11條第4項原規定「未經許可，持有、寄藏或意圖販
    賣而陳列第4條第1項第1款所稱其他可發射金屬或子彈具有
    殺傷力之各式槍砲者，處1年以上7年以下有期徒刑，併科新
    臺幣700萬元以下罰金」，修正後新法第8條第1項則規定「
    未經許可，持有、寄藏或意圖販賣而陳列鋼筆槍、瓦斯槍、
    麻醉槍、獵槍、空氣槍或第4條第1項第1款所定其他可發射
    金屬或子彈具有殺傷力之各式槍砲者，處3年以上10年以下
    有期徒刑，併科新臺幣700萬元以下罰金」，新舊法比較結
    果，以舊法較有利於被告，依刑法第2條第1項但書規定，自
    應適用修正前槍砲彈藥刀械管制條例第11條第1項之罪。又
    同條例第13條第4項並未修正，此部分自無新舊法比較之問
    題，合先敘明。次查火藥係爆裂物之主要組成零件，業經內
    政部以86年11月24日台（86）內警字第8670683號公告在案
    。核被告持有改造掌心雷轉輪玩具手槍1枝及火藥1包之行為
    ，係犯修正前槍砲彈藥刀械管制條例第11條第4項之未經許
    可持有可發射子彈具有殺傷力之改造手槍罪、同條例第13條
    第4項之未經許可持有彈藥之主要組成零件罪。又被告以上
    二罪間，係一行為觸犯數罪名，應依想像競合犯之規定從一
    重之持有改造槍枝罪處斷。公訴人起訴雖認被告所為係犯同
    條例第11條第1項之未經許可製造具有殺傷力之槍枝及同條
    例第12條第5項、第1項之未具許可製造子彈罪嫌（起訴書漏
    載未經許可製造子彈未遂之起訴法條，惟於起訴事實欄已載
    明，業經到庭實施公訴之檢察官於本院審理時更正，併此敘
    明），惟本院認雖有前開改造手槍1枝、銅條6支、游標卡尺
    1支、銅質鑽頭2支、火藥1包等物扣案，均僅能證明被告持
    有改造槍枝、子彈之工具及彈藥主要組成零件等物，無法遽
    以佐認被告有何製造槍枝子彈之行為甚明，是本院認被告被
    訴製造槍、彈部分犯罪嫌疑不足（詳如後述），而認定被告
    係犯修正前同條例第11條第4項之未經許可持有改造手槍罪
    及同條例第13條第4項之未經許可持有彈藥之主要組成零件
    罪，業如前述，惟此持有部分與起訴製造部分為吸收關係之
    實質上一罪，既在起訴之基本事實範圍內，而為起訴效力所
    及，爰變更檢察官之起訴法條論以被告未經許可持有改造手
    槍及持有彈藥主要組成零件罪論科，併此敘明。爰審酌被告
    明知槍枝、彈藥對於社會治安危害重大，竟仍未經許可而持
    有之，對社會治安之威脅不輕，惟念其並未持上開手槍犯罪
    ，危害尚未發生等及其他一切情狀，量處如主文所示之刑，
    並就罰金部分諭知易服勞役之折算標準。另扣案槍枝經送鑑
    定結果，認係仿轉輪手槍製造之玩具手槍，去除槍管及轉輪
    彈倉內阻鐵改造而成之改造手槍之事實，業據本院認定如前
    ，是該扣案槍枝屬違禁物，不問屬於犯人與否，應依刑法第
    38條第1項第1款規定宣告沒收。至扣案之火藥1包（淨重
    0.84公克）雖係彈藥之主要組成零件，為違禁物，然業已於
    93 年8月20日繳送國防部聯合後勤司令部彈藥處南部地區彈
    藥基地儲備庫銷毀，有高雄市政府刑警大隊93年8月20日警
    刑大偵十二字第0930010621號函附卷足憑（見偵查卷第52頁
    ），自無宣告沒收之必要，併予敘明。
貳、不另為無罪諭知部分：
一、公訴意旨另以：被告丙○○明知手槍係屬管制物品，未經許
    可不得製造、持有，竟於91年間某日，在六合夜市玩具店購
    得之掌心雷轉輪玩具手槍（槍枝管制編號0000000000號）後
    後，將之攜至高雄縣林園鄉○○路158之55號之工廠內，並
    於不詳時間，在上開工廠內，以其所有鑽孔機之鑽頭等工具
    將玩具手槍槍管及轉輪彈倉內之阻鐵除去而製造成具殺傷力
    之改造玩具手槍，其間被告並曾嘗試製造子彈，惟並未成功
    。嗣於93年7月2日下午1時50分許，在前址為警持本院法官
    所核發之搜索票當場查獲，並扣得丙○○所有之銅條6支、
    游標卡尺1支、鋼質鑽頭2支、改造之掌心雷轉輪手槍1枝及
    火藥1包、改造子彈半成品18顆等物，因認被告係犯修正前
    槍砲彈藥刀械管制條例第11條第1項之未經製造可發射子彈
    具有殺傷力之改造手槍罪嫌及同條例第5項、第1項之製造子
    彈未遂罪嫌等語。
二、按犯罪事實應依證據認定之，無證據不得認定犯罪事實，不
    能證明被告犯罪或其行為不罰者，應諭知無罪之判決，刑事
    訴訟法第154條第2項及第301條第1項分別定有明文。又被告
    否認犯罪事實所持之辯解，縱屬不能成立，但如無積極證據
    足以證明其犯罪行為，自不能以推測或擬制之方法，以為裁
    判基礎（最高法院78年台上字第1981號判決意旨參照）。另
    按在訴訟上用以證明事實之證據，須於通常一般之人均不致
    於有所懷疑，而得確信其為真實之程度者，始得據以為有罪
    之認定；倘其證明尚未達到此一程度，而有合理之懷疑存在
    ，致使無從為有罪之確信時，即應為無罪之判決（最高法院
    76年度台上字第4986號判例意旨參照）。
三、本件公訴人認被告丙○○涉犯本件違反槍砲彈藥刀械管制罪
    ，無非係以前揭物品係在被告住處扣得，且該掌心雷轉輪玩
    具手槍1枝（槍枝管制編號0000000000號）經送請鑑定結果
    ，認係仿轉輪手槍製造之玩具手槍，去除槍管及轉輪彈倉內
    阻鐵改造而成之改造手槍，並提出內政部警政署刑事警察局
    局93年7月21日刑鑑字0000000000號槍彈鑑定書及所檢具之
    相片4張為其主要論據。惟訊據被告堅詞否認有何未經許可
    製造具有殺傷力之槍枝、子彈之犯行，辯稱：轉輪手槍購買
    時就有2個轉輪，1個有阻鐵、另1則無阻鐵，並非伊改造，
    又扣案工具游標卡尺、銅條、鑽頭係伊工作所需等語。經查
    ：
    （一）扣案之改造掌心雷轉輪玩具手槍1枝經送鑑驗結果，
          認具殺傷力等情，有內政部警政署刑事警察局前揭槍
          彈鑑定書一份在卷可憑，固如前述，然查，經本院將
          扣案鑽頭2支與該改造手槍一枝送內政部警政署刑事
          警查局做工具痕跡比對鑑定結果，認「經以測微尺測
          量其槍管內徑為6.2mm、轉輪彈倉內徑為6.1mm，而送
          鑑2支鑽頭之直徑分別為8.7mm、6.7mm，均較送鑑槍
          枝之槍管及轉輪彈倉內徑大，故送鑑槍管及轉輪彈倉
          應非由送鑑之2支鑽頭所貫通」等語，此有內政部警
          政署刑事警查局93年11月18日刑鑑字第0930221555號
          鑑驗通知書在卷可稽（見本院卷第22頁），是在被告
          住處扣得之鑽頭2支，能否認係被告用以製造扣案槍
          枝之工具，即非無疑。
    （二）又被告雖曾於93年7月2日警詢及同日偵訊時自白於查
          獲前2年某時，曾受朋友委託在前開工廠內以銅條利
          用鑽孔機製作子彈彈殼，後來因為技術差，子彈殼鑽
          破未製作完成，損壞彈殼丟棄在家門前水溝云云，然
          查扣押物品目錄表記載之「子彈半成品18顆」，為圓
          形銅質物品，係在被告前址工廠廢鐵筒及車床下方分
          別查獲，業經本院當庭勘驗93年7月2日之搜索錄影帶
          屬實（見本院前揭筆錄），再者，該圓形銅質物品並
          無明顯鏽蝕情形，外觀亦難認係子彈之主要組成零件
          ，核與被告自白於2年前將製作未完成之彈殼棄置在
          家門前水溝內乙節尚有未合，是該扣案銅質圓形物品
          即難認係被告前揭自白所供稱之損壞彈殼，準此，此
          部分除被告警、偵訊之自白外，別無其他補強證據足
          資證明被告確有公訴人所指之犯行，是被告前揭自白
          即難認與事實相符，得否依刑事訴訟法第156條第1項
          規定為證據，尚非無疑。
    （三）再者，扣案之銅條6支、游標卡尺1支、銅質鑽頭2支
          、圓形銅質物品（即扣押物品目錄表所載之子彈半成
          品）、改造手槍等物雖分別在被告前址工廠及住處內
          查扣，有搜索扣押筆錄、本院前開93年3月29日勘驗
          筆錄可證，然均僅能證明被告持有上開可供改造槍、
          彈之工具，無法遽以佐認被告有何改造槍、彈之行為
          甚明。此外，復查無其他確切證據足資證明被告有何
          公訴人所指被告違反槍砲彈藥刀械管制條例第11條第
          1項未經許可製造具有殺傷力之各式槍枝及同條例第
          12條第5項、第1項未經許可製造子彈未遂之犯行，揆
          諸前揭法律規定與最高法院判例意旨，其犯罪即屬不
          能證明，原應為無罪之諭知，惟此部分與本院認定被
          告持有子彈部分有實質上一罪關係，業如前述，爰不
          另為無罪之諭知，併此敘明。
四、末按，沒收為從刑之一種，依主從不可分原則，應附隨於主
    刑而同時宣告之，除有罪、免刑等判決，於裁判時併宣告外
    ，如諭知無罪之判決，既無主刑，從刑亦無所附麗（最高法
    院78年度臺非字第72號判例可資參照）。經查本件被告前揭
    被訴未經許可製造具有殺傷力之槍、彈之犯行既屬不能證明
    ，參以首揭說明，扣案之銅條6支、鑽頭2支、游標卡尺1枝
    、圓形銅質物品18顆（即扣押物品目錄表所載之子彈半成品
    ）等物，又非違禁物，自無從併予宣告沒收，附此敘明。
據上論斷，應依刑事訴訟法第299條第1項前段，第300條、修正
前槍砲彈藥刀械管制條例第11條第4項、刑法第11條、第2條第1
項但書、第42條第2項、第38條第1項第1款，罰金罰鍰提高標準
條例第2條，現行法規所定貨幣單位折算新台幣條例第2條，判決
如主文。
本案經檢察官甲○○到庭執行職務。
中　　華　　民　　國　　94　　年　　5 　　月　　27　　日
        鳳山刑事第二庭  審判長  法  官  邱明弘
                                法  官  廖建瑜
                                法　官  胡宜如
以上正本證明與原本無異。
如不服本判決，應於判決送達後10日內，向本院提出上訴狀。
                                書記官  蘇溪林
中　　華　　民　　國　　94　　年　　5 　　月　　27　　日
附錄本判決論罪科刑法條：
附錄本判決論罪科刑法條：
槍砲彈藥刀械管制條例第11條：
未經許可，製造、販賣或運輸第4條第1項第1款所稱其他可發射
金屬或子彈具有殺傷力之各式槍砲者，處5年以上有期徒刑，併
科新臺幣1000萬元以下罰金。
未經許可，轉讓、出租或出借前項所列槍砲者，處3年以上10年
以下有期徒刑，併科新臺幣700萬元以下罰金。
意圖供自己或他人犯罪之用，而犯前二項之罪者，處無期徒刑或
7年以上有期徒刑，併科新臺幣1000萬元以下罰金。
未經許可，持有、寄藏或意圖販賣而陳列第一項所列槍砲者，處
1年以上7年以下有期徒刑，併科新臺幣700萬元以下罰金。
第一項至第三項之未遂犯罰之。
